【裁判字號】    95,台上,7162
【裁判日期】    951222
【裁判案由】    違反毒品危害防制條例
【裁判全文】
最高法院刑事判決            九十五年度台上字第七一六二號
上  訴  人  甲○○（原名葉俊廷）
選任辯護人  廖年盛律師
上列上訴人因違反毒品危害防制條例案件，不服台灣高等法院中
華民國九十五年十月十九日第二審判決（九十五年度上訴字第三
五八一號，起訴案號：台灣桃園地方法院檢察署九十五年度偵字
第九五一五號），提起上訴，本院判決如下：
    主  文
上訴駁回。
    理  由
按刑事訴訟法第三百七十七條規定，上訴於第三審法院，非以判
決違背法令為理由，不得為之。是提起第三審上訴，應以原判決
違背法令為理由，係屬法定要件。如果上訴理由書狀並未依據卷
內訴訟資料，具體指摘原判決不適用何種法則或如何適用不當，
或所指摘原判決違法情事，顯與法律規定得為第三審上訴理由之
違法情形，不相適合時，均應認其上訴為違背法律上之程式，予
以駁回。本件原判決認定上訴人甲○○有原判決事實欄所載犯行
，係依憑同案被告即證人褚亦鈇、證人即查獲本件之桃園縣警察
局中壢分局文化派出所警員張錫明、葉振鍊於第一審之證詞，及
上訴人於偵、審中均坦承有於原判決所載時、地，持有本件第二
級、第三級毒品、電子磅秤等物品，並為警查獲等情，復有查獲
現場照片五張、法務部調查局民國九十五年五月二十五日調科壹
字第０八００一一二二０號鑑定通知書、內政部警政署刑事警察
局九十五年六月二十六日刑鑑字第０九五００八五四七五號鑑定
書各一紙，及扣案第二級毒品大麻成分之煙草八包（驗餘淨重一
四九．五九公克）、含第二級毒品ＭＤＭＡ及安非他命成分之藥
錠一包（驗餘淨重三十公克）、第三級毒品愷他命十包（驗餘淨
重一九七．八九公克）、電子磅秤一台、分裝袋二千個、夾鍊袋
一百個、分裝杓一支等證據，因而維持第一審依想像競合犯關係
從一重論處上訴人意圖販賣而持有第二級毒品罪刑（有期徒刑五
年十月）之判決，駁回上訴人在第二審之上訴。已敘明所憑之證
據及認定之理由。對於上訴人矢口否認有意圖販賣而持有第二級
、第三級毒品之犯行，所辯：是綽號「陳大哥」之人向伊點叫旗
下小姐陪唱，結清消費款後，尚積欠新台幣六萬多元無法支付，
「陳大哥」就向伊表示要先將該毒品、電子磅秤等物品交給伊作
為擔保欠款之用，且表示會再拿錢贖回該等毒品與物品，伊並無
意圖販賣而持有第二級、第三級毒品之犯行云云，何以係卸責之
詞，不足採信，亦已依據卷內資料逐一指駁。從形式上觀察，原
判決並無違背法令之情形存在。上訴意旨略稱：本件係屬違法盤
查及違法搜索，原判決僅採信警員張錫明、葉振鍊之證言，未說
明不採證人褚亦鈇及上訴人供詞之理由，有不備理由之違法。又
上訴人遭盤查時，警員葉振鍊手中已持有警槍，原判決未詳予勾
稽，取證顯有不當。再原判決以警員未依法定程序所扣得證物，
推測認定上訴人有販賣意圖，進而依此罪名衡量扣案證物之證據
能力，有適用法則不當，逾越其職權取證之範圍。扣得分裝袋及
夾鍊袋數量分別為二千個、一百個，可證上訴人二個月來未曾使
用，原判決以分裝袋及夾鍊袋是上訴人意圖分裝販賣之用，顯屬
臆測。又扣案第二級毒品僅單純置於租住處防潮箱內，並未有分
裝情形，原判決以上訴人有分裝第三級毒品愷他命之情，逕謂上
訴人亦有意圖販賣而持有第二級毒品，亦屬臆測。且本件與上訴
人前案桃園地方法院九十五年度訴字第一０九號意圖販賣而持有
第二級毒品確定判決之犯行，應為連續犯以一罪論，原判決未諭
知本件不受理，仍予判決，有適用法則不當之違法云云。經查：
按證據之取捨及證據證明力如何，均屬事實審法院得自由裁量、
判斷之職權，苟其此項裁量、判斷，並不悖乎通常一般之人日常
生活經驗之定則或論理法則，又於判決內論敘其何以作此判斷之
心證理由者，即不得任意指摘其為違法，據為提起第三審上訴之
合法理由。又依刑事訴訟法第一百五十八條之四：「除法律另有
規定外，實施刑事訴訟程序之公務員因違背法定程序取得之證據
，其有無證據能力之認定，應審酌人權保障及公共利益之均衡維
護」之意旨，為求得人權保障及公共利益之均衡維護，於實施刑
事訴訟程序之公務員因違背法定程序取得證據之情形，俾因個案
之型態、情節、方法均有所差異，於個案權衡時，法院允宜斟酌
：違背法定程序之情節，違背法定程序時之主觀意圖，侵害犯罪
嫌疑人或被告權益之種類及輕重，犯罪所生之危險或實害，禁止
使用證據對於預防將來違法取得證據之效果，偵審人員如依法定
程序有無發現該證據之必然性，證據取得之違法對被告訴訟上防
禦不利益之程度等各種情形，以為認定證據能力有無之標準，俾
能兼顧理論與實際，而因應需要。本件原判決已敘明，桃園縣中
壢市○○○路○段七六巷二三弄七號四樓之五住所係上訴人一人
承租使用，證人褚亦鈇對上訴人上開住處並無支配使用權，亦無
同意搜索之權限，是縱令警員張錫明、葉振鍊二人認證人褚亦鈇
有同意權限，在褚亦鈇引導、同意下至上開住處執行搜索，尚難
謂為合法之同意搜索。惟斟酌警員既係在查獲上訴人持有第三級
毒品愷他命，而認上訴人涉及犯罪後，始前往上訴人上開住處執
行搜索，並非藉詞任意執行搜索。又警員在上訴人住處內查獲本
件毒品及電子磅秤等物品，及時遏止毒品之流散，而搜索該住處
時亦無損及上訴人其他財產，衡量上訴人所受損害尚屬輕微，反
觀，上訴人所犯刑責甚重，且毒品一旦流入市面，影響深遠，需
維護之公共利益顯然較大，仍應認前揭毒品及電子磅秤等物得作
為證據，有證據能力。經核並無違誤。次按毒品危害防制條例第
五條第二項之意圖販賣而持有第二級毒品罪，係指基於販賣以外
之其他原因而持有，嗣始起意售賣者而言。因此行為人持有第二
級毒品，如非以營利售賣意圖而販入，或因其他原因而持有，嗣
起意圖利售賣，尚未著手於賣出行為，即成立意圖販賣而持有第
二級毒品罪責。從而，本罪之性質既係先持有毒品、嗣始起意售
賣，自與修正前刑法連續犯基於概括犯意之觀念，不能相容，以
此爭執，亦非適法之上訴第三審理由。原判決綜合相關證據，認
定上訴人有本件犯行，就案內有關證據，本於調查所得心證，分
別定其取捨而為事實上之判斷，均已於理由內詳加說明。並無上
訴意旨所指之違背法令。其餘上訴意旨，無非係對事實審法院採
證認事之職權行使及原審已調查、理由已說明之事項，徒憑己見
再為事實上或細節上之爭執，亦非適法之上訴第三審理由。衡以
上述說明，應認其上訴為違背法律上之程式，予以駁回。
據上論結，應依刑事訴訟法第三百九十五條前段，判決如主文。
中    華    民    國  九十五  年   十二   月  二十二  日
                      最高法院刑事第十庭
                          審判長法官  洪  清  江
                                法官  石  木  欽
                                法官  李  伯  道
                                法官  林  勤  純
                                法官  陳  晴  教
      本件正本證明與原本無異
                                      書  記  官
中    華    民    國  九十五  年   十二   月  二十六  日
                                                      j


司法院資訊處製作；財團法人民間司法改革基金會備份。
